【裁判字號】    98,交聲,2652
【裁判日期】    980826
【裁判案由】    聲明異議
【裁判全文】
臺灣臺中地方法院交通事件裁定        98年度交聲字第2651號
                                    98年度交聲字第2652號
原處分機關  交通部公路總局臺中區監理所
受處分人即
異  議  人  甲○○
上列異議人即受處分人因違反道路交通管理處罰條例案件，對於
交通部公路總局臺中區監理所民國98年7 月21日所為之處分（原
處分：中監違字第裁60－ZGA095849 號裁決書、中監違字第裁60
－ZGA095709號裁決書），聲明異議，本院裁定如下：
    主  文
異議均駁回。
    理  由
一、聲明異議意旨略以：(一)本件異議人即受處分人（下稱受處
    分人）被警查獲之違規地點國道3號北向162.1公里處為橋墩
    旁，雖依道路交通管理處罰條例第7條第3項標示，但已距標
    示處相距1.5公里。(二)查公警七交字第0980771895 號函回
    覆第三項說明稱依勤務規劃在高速公路路權範圍內執行勤務
    在北向163.6 公里處有避車彎可供公務執行取締卻不利用，
    不知國道3號北向162.1公里旁的橋墩是否為高速公路路權範
    圍內，值勤員警是否構成偷拍取締？又依該函文第五項說明
    「高速公路之避車彎，非專供警察公務執行取締違規使用」
    ，請警察解釋避車彎之用途。附件照片自國道3號北向163.6
    公里處標示告示牌1面，至違規地點162.1公里處橋墩旁，顯
    示執勤人員取締位置應為橋墩旁，橋墩位置是否為高速公路
    路權範圍，警察在此取締是否顧慮執勤人員之安全問題，若
    因故意設置取締位置為橋墩，可否有躲藏之意向，受處分人
    可能有違規之嫌，警察取締應本著善意而行。(三)另中監違
    字第裁60－ZGA095849號裁決書與中監違字第裁60－ZGA0957
    09號裁決書，二者地點相同，且日期僅差距2日，時間相差1
    分，內線車道位置差22.3m，執勤員警也相同，可能為2連拍
    （超速125km/h與123km/h）太過巧合，是否因電腦處理所造
    成，125km換算每秒行進為34.7公尺，連拍應於1秒內。依公
    警七交字第0980771895號函覆稱經由測速器瞄準鏡對準目標
    ，扣發扳機可拍攝照片，並未說明不能連續拍攝，依兩張罰
    單所示，照片極像2 連拍攝所致，無法證明照相軟體不能做
    任何修改，一般而言電腦影像軟體皆可修改照片，執勤人員
    是否為當日執勤，仍須提出6月9日與6月11日之執勤名冊等
    語。
二、經查：
(一)按汽車駕駛人之行為，經以科學儀器取得證據資料證明其行
    為違規，當場不能或不宜攔截製單舉發者，得逕行舉發；前
    項第7 款之科學儀器應採固定式，並定期於網站公布其設置
    地點。但汽車駕駛人行車速度超過規定之最高速限或低於規
    定之最低速限，不在此限；對於前項第9 款之違規行為，採
    用固定或非固定式科學儀器取得證據資料證明者，於一般道
    路須至少於100公尺，於高速公路、快速公路須至少於300公
    尺前，明顯標示之。又汽車行駛於高速公路、快速公路或設
    站管制之道路，不遵使用限制、禁止、行車管制及管理事項
    之管制規則而有下列行為者，處汽車駕駛人新臺幣3000元以
    上6000元以下罰鍰：一、行車速度超過規定之最高速限或低
    於規定之最低速限；汽車駕駛人有下列各款所列條款之一者
    ，除依原條款處罰鍰外，並予記點：一、有第33條第1項…
    ，各記違規點數1點，道路交通管理處罰條例第7條之2第1項
    第7款、第2項第9款、第3項、第33條第1項第1款、第63條第
    1項第1款分別定有明文。本件受處分人分別於(一)98年6月9日
    7時15分駕駛2132－SH號自小客車，行經國道3號高速公路北
    向162.1公里處時，因違反速限規定，以時速123公里行駛，
    超速13公里，經國道公路警察局第七警察隊大甲分隊以測速
    器材照相採證，並開立內政部警政署國道公路警察局公警局
    交字第ZGA095849 號舉發違反道路交通管理事件通知單；(二)
    98年6月11日7時16分駕駛2132－SH號自小客車，行經國道3
    號高速公路北向162.1 公里處時，因違反速限規定，以時速
    125 公里行駛，超速15公里，經國道公路警察局第七警察隊
    大甲分隊以測速器材照相採證，並開立內政部警政署國道公
    路警察局公警局交字第ZGA095709 號舉發違反道路交通管理
    事件通知單之事實，為受處分人所不爭執，並有上開舉發違
    反道路交通管理事件通知單各1紙及採證照片2張在卷可稽，
    此部分事實，堪以認定。
(二)聲明異議意旨辯稱：拍攝地點與警告標示二地間隔1.5 公里
    之遙云云。惟按道路交通管理處罰條例第7條之2 第3項之立
    法意旨，其警告標誌之設置係為預促汽車駕駛人注意減速，
    避免因速限或警示標誌距離舉發地點過短，使駕駛人反應不
    及而無從依速限行駛所設，以期駕駛人在避免受罰之心理下
    ，達到依行車速限駕駛進而維護行車安全之最大效益。是該
    項所定之「至少100公尺前」或「至少300公尺前」，係設置
    警告標誌之最低規範，而非指應於「100公尺前」或「300公
    尺前」整設置警告標誌，合先說明。查國道公路警察局第七
    警察隊大甲分隊員警依勤務規劃編排執行測速照相勤務，依
    規定在高速公路路權範圍內，並依規定穿著制服，於國道3
    號北向162.1公里處執行，前方163.6公里處北向均設有「前
    有測速照相」告示牌1 面，測照地點均報奉准在案，有內政
    部警政署國道公路警察局第七警察隊98年7 月17日公警七交
    字第0980771895號函附卷可稽。是員警於執行本件超速違規
    取締勤務時，係將警示標誌放置在雷射測速器材前方1500公
    尺處，顯然已超過道路交通管理處罰條例第7條之2 第3項所
    定之「至少300 公尺前」。此等距離已使駕駛人有相當時間
    充分反應，以遵守行車速限，且屬適當。
(三)受處分人人另辯稱：故意設置取締位置為橋墩，可否有躲藏
    之意，取締應本於善意而行云云。惟舉發當日，縱值勤之員
    警於拍攝時隱藏於橋墩之後，此亦為兼顧值勤員警之人身安
    全考量，且就警員之蒐證方式而論，因現行法令並未明文禁
    止警員不得在高速公路橋墩旁進行蒐證之規定，亦無限制其
    必須在高速公路避車彎道內採證之相關規定，是本件員警之
    採證作為尚無違反法令之處。此外，員警為遏阻用路人之僥
    倖心理，有效取締惡性違規事件，在不妨礙其他用路人之情
    形下，持科學儀器進行蒐證測速，亦難謂有不當之處。況駕
    駛人駕車本即應依速限管制之規定，謹慎駕車，以維行車安
    全及避免危險發生，且交通主管機關為加強交通管理，維護
    交通秩序，確保交通安全，除廣為宣導交通安全教育外，對
    違規之駕駛人、用路人並予以採證舉發處罰，以促使恪遵交
    通法令，其理自明。受處分人徒以前開情詞任意指摘，殊無
    可採。再者，值勤員警當時使用據以逕行舉發受處分人超速
    違規之雷射測速儀業經經濟部標準檢驗局於97年12月9 日檢
    定合格，有效期限至98年12月31日一節，亦有內政部警政署
    國道公路警察局第七警察隊98年7月17日公警七交字第09807
    71895 號函附之雷射測速儀檢定合格證書在卷可憑，是其採
    證之儀器亦無失真誤測之虞，併此敘明。
(四)至受處分人質疑2 次取締違規超速行駛之照片為連拍照片一
    情，惟執勤員警與受處分人並不認識，彼此間當無怨恨仇隙
    ，原無必要甘冒偽造文書罪責，刻意以連拍照片加以誣陷，
    將測得超速之數據栽贓予受處分人，況依卷內所附採證照片
    ，均顯示日期、時間、執行分隊、執勤人員臂章號碼、速限
    、來向行速、測距、地點、雷射槍測速器器號，內容均完整
    ，足見其為不同時日測速採證所得之照片。受處分人認有以
    同日連拍照片分作2 次違規取締，純屬主觀臆測之詞，且未
    能舉證以實其說，是執勤員警係於不同日所測得受處分人駕
    駛車輛車超速違規之事實，堪認可信。受處分人認舉發單位
    應提出6月9日與6月11日之執勤員警名冊，本院認無必要，
    並此敘明。
三、綜上所述，異議人確有超速違規之事實，堪可認定。原處分
    機關援引上開規定，以異議人2 次違規超速行駛，分別裁處
    受處分人罰鍰3000元，並均依道路交通管理處罰條例第63條
    之規定記違規點數1 點，於法無違，其異議為無理由，均應
    予駁回。
據上論結，應依道路交通管理處罰條例第87條第2 項，道路交通
案件處理辦法第19條，裁定如主文。
中    華    民    國    98    年    8     月    26    日
                      交通法庭  法  官  楊文廣
上正本證明與原本無異。
如不服本裁定，應於送達後五日內，向本院提出抗告狀。
                                書記官  蔡伸蔚
中    華    民    國    98    年    8     月    26    日


司法院資訊處製作；財團法人民間司法改革基金會備份。
